【裁判字號】    99,訴,3409
【裁判日期】    991231
【裁判案由】    偽造文書等
【裁判全文】
臺灣臺中地方法院刑事判決              99年度訴字第3409號
公  訴  人  臺灣臺中地方法院檢察署檢察官
被      告  范植松
上列被告因竊盜等案件，經檢察官提起公訴（99年度偵字第2384
0號），被告在本院準備程序進行中就被訴事實為有罪之陳述，
受命法官於告知簡式審判程序之旨，並聽取當事人之意見後，本
院合議庭裁定由受命法官獨任依簡式審判程序，判決如下：
    主    文
范植松犯竊盜罪，處有期徒刑肆月，如易科罰金，以新臺幣壹仟
元折算壹日，扣案之機車鑰匙壹支沒收；又犯強制罪，處有期徒
刑伍月，如易科罰金，以新臺幣壹仟元折算壹日；又犯行使偽造
文書，處有期徒刑肆月，如易科罰金，以新臺幣壹仟元折算壹日
，如附表所示偽造之「范植彥」名義之署名及指印均沒收；又犯
脫逃罪，處有期徒刑月，如易科罰金，以新臺幣壹仟元折算壹
日。應執行有期徒壹年，如易科罰金，以新臺幣壹仟元折算壹日
，扣案之機車鑰匙壹支、如附表所示偽造之「范植彥」名義之署
名及指印，均沒收。
一、犯罪事實：
    范植松前因毒品案件，經本院通緝中。竟仍意圖為自己不法
    之所有，於民國99年9月10日18時許，在臺中市○區○○○
    街296號騎樓下，以自備之鑰匙插入葉瑞容所有並由謝旻儒
    使用之車牌號碼HOF-145號重型機車鑰匙孔中發動電門之方
    式，竊取該部機車得手，作為代步之工具。迨於同日晚間21
    時40分許，臺中市警察局第三分局勤工派出所（下稱勤工所
    ）員警陳建仁、王尚祖便衣執行查贓勤務時，在臺中縣太平
    市○○路○段213巷口（現改制為臺中市○○區○○路4段213
    巷口），發現范植松騎乘上開機車且形跡可疑，遂上前盤查
    范植松之身分。范植松未帶身分證件且為恐其通緝犯身分曝
    光，竟冒以其胞兄范植彥（男、64年6月14日生、國民身分
    證統一編號：Ｚ000000000號）之身分應訊，因對HOF-145號
    機車之來源交代不清，員警陳建仁、王尚祖遂要求范植松配
    合前往勤工所調查身分，惟范植松竟拒絕配合並棄車往212
    巷方向逃逸。適於同日22時許，陳麗真騎乘車牌號碼902-QE
    A號輕型機車亦行經212巷口，范植松為脫免逮捕，另基於妨
    害自由之犯意，自後跳上902-QEA號機車後座，以左手勒住
    陳麗真頸部，另以右手催動機車油門，企圖騎乘該機車自現
    場逃離，以此強暴方式使陳麗真行無義務之事。幸員警陳建
    仁、王尚祖及時趕到，強行將范植松自902-QE A號機車上拉
    下並逮捕。嗣於99年9月11日上午7時30分許，陳建仁、王尚
    祖在勤工所內為范植松製作筆錄時，范植松為避免真實身分
    遭發現，即以范植彥名義於警詢中應訊，並基於接續偽造署
    押及偽造私文書復以行使之犯意，先後在如附表所示之文件
    上偽造如附表所示之范植彥的署名及指印，交由員警收執存
    卷而加以行使之，足生損害於范植彥本人及司法警察調查之
    正確性。嗣於99年9月11日上午8時許，范植松利用陳建仁前
    往勤工所1樓印製筆錄之機會，向王尚祖佯以欲上大號為由
    ，使王尚祖解下范植松之戒具，並同意范植松前往廁所。范
    植松即趁陳建仁、王尚祖（過失縱放人犯罪嫌，另案偵辦中
    ）疏於注意之機會，自廁所窗戶鑽出並跳下1樓後逃逸。後
    陳建仁、王尚祖發現犯范植松脫逃，旋即追出並通報警網協
    尋，及至99年9月29日23時40分許，始在臺中市○○路與華
    美街口將范植松逮捕，因而查知范植松偽造文書之犯行。
二、證據名稱：
  (一)被告范植松於偵查及本院審理中之自白。
  (二)證人范植彥、謝旻儒、陳麗真、陳建仁、王尚祖、范曾瑞珍
    之證述。
  (三)臺中市警察局車輛協尋電腦輸入單、贓物認領保管單、扣案
    機車鑰匙、機車鑰匙標籤、現場圖、現場照片、診斷證明書
    、逮捕通知書、搜索同意書、臺中市警察局第三分局搜索扣
    押筆錄、扣押物品目錄表、權利告知書及99年9月11日警詢
    筆錄。
三、適用法律：
  (一)刑事訴訟法第273條之1第1項、第299條第1項前段、第310條
    之2。
  (二)刑法第161條第1項、第216條、第210條、第219條、第304條
    第1項、第320條第1項、第41條第1項前段、第8項、第38條
    第1項第2款、第51條第5款。
  (三)刑法施行法第1條之1。
四、如不服本判決，得於判決書送達之日起10日內，以書狀敘述
    理由，向本院提出上訴（須附繕本）。
本案經檢察官吳昆璋到庭執行職務。
中    華    民    國    99    年    12    月    31    日
                  刑事第十七庭    法  官  洪挺梧
以上正本證明與原本無異。
如不服本判決應於收受送達後10日內向本院提出上訴書狀，並應
敘述具體理由；其未敘述上訴理由者，應於上訴期間屆滿後20日
內向本院補提理由書（均須按他造當事人之人數附繕本）「切勿
逕送上級法院」。
                                  書記官  劉雅玲
中    華    民    國    99    年    12    月    31    日
附表：
┌──┬───────────────┬───────┬──┐
│編號│偽造「范植彥」署押所在文件名稱│應收沒偽造「范│備註│
│    │                              │植彥」署押數量│    │
├──┼───────────────┼───────┼──┤
│ 1  │臺中市警察局第三分局中分三偵字│「范植彥」之署│    │
│    │第0000000000號刑案偵查卷宗之99│名2枚、指印8枚│    │
│    │年9月11日警詢筆錄             │              │    │
├──┼───────────────┼───────┼──┤
│ 2  │搜索同意書                    │「范植彥」之署│    │
│    │                              │名1枚、指印1枚│    │
├──┼───────────────┼───────┼──┤
│ 3  │臺中市警察局第三分局搜索扣押筆│「范植彥」之署│    │
│    │錄                            │名3枚、指印5枚│    │
├──┼───────────────┼───────┼──┤
│ 4  │臺中市警察局第三分局扣押物品目│「范植彥」之署│    │
│    │錄表                          │名2枚、指印2枚│    │
├──┼───────────────┼───────┼──┤
│ 5  │權利告知單                    │「范植彥」之署│    │
│    │                              │名1枚、指印1枚│    │
├──┼───────────────┼───────┼──┤
│ 6  │臺中市警察局第三分局執行拘提逮│「范植彥」之署│    │
│    │捕告知本人通知書              │名1枚、指印2枚│    │
├──┼───────────────┼───────┼──┤
│ 7  │臺中市警察局第三分局執行拘提逮│「范植彥」之署│    │
│    │捕告知親友通知書              │名1枚、指印1枚│    │
├──┼───────────────┼───────┼──┤
│ 8  │扣案機車鑰匙之標籤            │「范植彥」之署│    │
│    │                              │名1枚、指印1枚│    │
└──┴───────────────┴───────┴──┘
附錄本案論罪科刑法條：
中華民國刑法第161條
（脫逃罪）
依法逮捕、拘禁之人脫逃者，處 1 年以下有期徒刑。
損壞拘禁處所械具或以強暴脅迫犯前項之罪者，處 5 年以下有
期徒刑。
聚眾以強暴脅迫犯第 1 項之罪者，在場助勢之人，處 3 年以上
 10 年以下有期徒刑。
首謀及下手實施強暴脅迫者， 處 5 年以上有期徒刑。
前三項之未遂犯，罰之。中華民國刑法第161條第1項
中華民國刑法第216條
（行使偽造變造或登載不實之文書罪）
行使第 210 條至第 215 條之文書者，依偽造、變造文書或登載
不實事項或使登載不實事項之規定處斷。
中華民國刑法第210條
（偽造變造私文書罪）
偽造、變造私文書，足以生損害於公眾或他人者，處 5 年以下
有期徒刑。
中華民國刑法第217條
（偽造盜用印章印文或署押罪）
偽造印章、印文或署押，足以生損害於公眾或他人者，處 3 年
以下有期徒刑。
盜用印章、印文或署押，足以生損害於公眾或他人者，亦同。
中華民國刑法第304條
（強制罪）
以強暴、脅迫使人行無義務之事或妨害人行使權利者，處 3 年
以下有期徒刑、拘役或 3 百元以下罰金。
前項之未遂犯罰之。
中華民國刑法第320條
（普通竊盜罪、竊佔罪）
意圖為自己或第三人不法之所有，而竊取他人之動產者，為竊盜
罪，處5  年以下有期徒刑、拘役或 5 百元以下罰金。
意圖為自己或第三人不法之利益，而竊佔他人之不動產者，依前
項之規定處斷。
前二項之未遂犯罰之。

司法院資訊處製作；財團法人民間司法改革基金會備份。
